臺灣臺中地方法院刑事判決
111年度金訴字第9號
公  訴  人  臺灣臺中地方檢察署檢察官
被      告  曾宥豪



上列被告因詐欺等案件，經檢察官提起公訴（110年度偵字第348
33號），被告於準備程序就被訴事實為有罪之陳述，經本院合議
庭裁定由受命法官獨任進行簡式審判程序，判決如下：
    主    文
曾宥豪犯三人以上共同詐欺取財罪，處有期徒刑壹年伍月。未扣
案之犯罪所得新臺幣壹萬柒仟玖佰元沒收，於全部或一部不能沒
收或不宜執行沒收時，追徵其價額。
    犯罪事實
一、曾宥豪於民國108年10月初起加入張子澔（起訴書誤載為「
    張子浩」)等人所組成之具有持續性、牟利性及結構性犯罪組
    織之詐欺集團（涉犯參與犯罪組織罪部分，業經臺灣臺中地
    方檢察署檢察官以109年度偵字第825號提起公訴，並經本院
    以110年度金訴緝字第7號判決確定，非本案審理範圍），曾
    宥豪負責提供人頭帳戶並擔任提款詐欺款項之車手，並將詐
    欺款項轉交張子澔層轉予詐欺集團核心成員。謀議既定，曾
    宥豪與張子澔及所屬詐欺集團身分不詳成年成員，共同意圖
    為自己不法之所有，基於三人以上共同詐欺取財、掩飾隱匿
    詐欺犯罪所得之去向及所在之犯意聯絡，先由曾宥豪於108
    年10月間某日，在嘉義市○區○○○街00號，將其所申設之臺灣
    銀行大甲分行帳號000-000000000000號帳戶（下稱本案帳戶
    ）之存摺、提款卡（含密碼）交予張子澔，並獲得新臺幣（
    下同）5000元之報酬，再由詐欺集團不詳成員假冒建築設計
    師林威助，向陳進忠訛稱：因手頭不方便，亟需用錢，要向
    其借款云云，致陳進忠陷於錯誤，依指示於108年10月15日1
    4時12分許（起訴書誤載為「11時59分許」）匯款45萬元至
    本案帳戶，再於同月16日10時38分許（起訴書誤載為「10時
    35分許」）匯款50萬元至本案帳戶，曾宥豪並自張子澔處取
    回本案帳戶之存摺，於108年10月15日15時10分許，前往嘉
    義市某臺灣銀行，以臨櫃提領之方式，自本案帳戶內提領43
    萬元，且從中抽取3％即1萬2900元作為自己之報酬後，將餘
    款及本案帳戶之存摺交回予張子澔，再由張子澔將餘款交予
    詐欺集團不詳上手，以此方式製造資金斷點及掩飾詐欺犯罪
    所得。另由該詐欺集團成員張子澔、安麒瑋、戴瑋廷分別於
    108年10月16日11時20分許、同日11時26分許，在不詳地點
    ，自本案帳戶中提領45萬元、5萬元（張子澔、安麒瑋、戴
    瑋廷此部分犯行，業經臺灣嘉義地方法院以109年度金訴字
    第84號、第107號、第112號、第202號判決確定，見該判決
    附表二編號56）。嗣因陳進忠發覺遭騙報警處理，經警循線
    查獲上情。
二、案經陳進忠訴由桃園市政府警察局桃園分局轉由高雄市政府
    警察局旗山分局報告臺灣橋頭地方檢察署檢察官呈請臺灣高
    等檢察署檢察長令轉臺灣臺中地方檢察署檢察官偵查起訴。
    理    由
一、被告曾宥豪所犯之罪，屬刑事訴訟法第273 條之1 第1 項所
    定死刑、無期徒刑、最輕本刑為3 年以上有期徒刑以外之罪
    ，亦非高等法院管轄之第一審案件，而被告於準備程序進行
    中就被訴事實為有罪之陳述，且經本院告知被告簡式審判程
    序之旨並聽取檢察官、被告之意見後，依前揭規定裁定進行
    簡式審判程序；是本案之證據調查，依同法第273 條之2 規
    定，不受同法第159 條第1 項、第161 條之2 、第161 條之
    3 、第163 條之1 及第164 條至第170 條規定之限制，合先
    敘明。
二、認定犯罪事實所憑之證據及理由：　　
    上開犯罪事實，業據被告於警詢、偵訊、本院準備程序及審
    理時均坦承不諱（見警卷第25至28頁、偵34833卷第169至17
    1頁、本院卷第75頁、第85至86頁），核與證人即另案被告
    張子澔於偵訊時證述（見偵5568卷第319至321頁）、證人即
    告訴人陳進忠於警詢時證述（見警卷第53至56頁)之內容相
    符，並有高雄市政府警察旗山分局偵辦告訴人遭詐騙案一覽
    表（見警卷第3頁）、內政部警政署反詐騙諮詢專線紀錄表
    、桃園市政府警察局桃園分局受理詐騙帳戶通報警示簡便格
    式表、金融機構聯防機制通報單（見警卷第165至182頁）、
    告訴人之聯邦商業銀行、臺中中小企業銀行匯款申請書影本
    （見警卷第57至61頁）、本案帳戶申設人資料及歷史交易明
    細（見警卷第147頁）、建築師林威助之名片、告訴人與暱
    稱「威哥」、「平安」之LINE對話截圖（見警卷第63至81頁
    ）、臺灣嘉義地方法院109年度金訴字第84號、第107號、第
    112號、第202號判決（見偵6071卷第5至54頁）在卷可稽，
    足認被告上開任意性自白應與事實相符。綜上，本案事證明
    確，被告犯行堪以認定，應予依法論科。
三、論罪科刑：
㈠、本案被告所為之犯行，係於告訴人受騙匯款後，由被告持本
    案帳戶之存摺，於108年10月15日15時10分許，前往嘉義市
    某臺灣銀行，以臨櫃提領之方式，自本案帳戶中提領43萬元
    之詐欺款項，扣除1萬2900元作為自己之報酬後，再將餘款
    交予張子澔層轉詐欺集團核心成員，以此迂迴之方式將詐欺
    所得上繳詐欺集團，其目的顯在製造金流斷點，使偵查機關
    難以追查金流，藉以隱匿詐欺犯罪所得之去向、所在，所為
    已構成洗錢防制法第14條第1項之一般洗錢罪（最高法院109
    年度台上字第57號、第436號判決參照）。又依被告於本院
    審理時之供稱，本案詐欺集團成員，除有被告外，至少另有
    張子澔及3、4名身分不詳之車手等人（見本院卷第86頁），
    足認本案係屬三人以上共同犯詐欺取財無訛。
㈡、核被告所為，係犯刑法第339 條之4 第1 項第2 款之三人以
    上共同詐欺取財罪及洗錢防制法第14條第1 項之一般洗錢罪
    。被告與張子澔及所屬詐欺集團不詳成年成員間，就上開三
    人以上共同詐欺取財及一般洗錢犯行，具有犯意聯絡及行為
    分擔，應論以共同正犯。被告上開所犯三人以上共同詐欺取
    財、一般洗錢犯行，2罪間具有緊密關聯性，且有部分合致
    ，復均以同次詐欺取財為目的，應評價為以一行為同時觸犯
    上開各罪，而為想像競合犯，依刑法第55條前段規定，從一
    重論以三人以上共同詐欺取財罪。
㈢、被告於偵查及本院審理中均自白上開一般洗錢犯行，原應依
    洗錢防制法第16條第2 項規定減輕其刑，然本案犯行係從一
    重論以上開三人以上共同詐欺取財罪，已如前述，為予適度
    評價，爰於本判決後述依刑法第57條科刑時一併衡酌該部分
    減輕其刑事由。
㈣、爰審酌被告正值青年，非無謀生能力，竟貪圖不法利益，共
    同參與本案犯行，造成告訴人受有前揭財產上數額之損失，
    應予非難，另斟酌被告於本案詐欺集團中擔任車手之犯罪分
    工，本案提領之款項，及被告犯後自白犯行，但未能與告訴
    人達成和解並賠償之犯後態度，又參以被告之素行，於本院
    審理中所自述高職肄業之教育智識程度、另案入監前從事油
    漆工作、家境不佳之生活狀況等一切情狀（見本院卷第87頁
    ），量處如主文所示之刑。
四、沒收：　　
㈠、被告因交付本案帳戶之存摺、提款卡（含密碼）予張子澔，
    而獲有5000元之報酬，以及被告持本案帳戶之存摺臨櫃提款
    43萬元，並獲有提領款項之3％即1萬2900元之報酬各情，業
    據被告於警詢、偵訊及本院審理時所自承在卷（見警卷第26
    頁、偵34833卷第170頁、本院卷第85至86頁），堪認上開不
    法所得合計1萬7900元（計算式：5000＋1萬2900＝1萬7900)屬
    被告本案之犯罪所得，且未扣案，應依刑法第38條之1 第1
    項前段、第3項規定宣告沒收，於全部或一部不能沒收或不
    宜執行沒收時，追徵其價額。
㈡、被告共同為上開犯行時固有使用本案帳戶之存摺、提款卡，
    惟本院審酌該等物品均未扣案，且存摺、提款卡均屬得申請
    補發之物，倘予沒收或追徵，對於沒收制度所欲達成或附隨
    之社會防衛無何助益，欠缺刑法上重要性，爰依刑法第38條
    之2第2項規定均不予宣告沒收及追徵。
據上論斷，應依刑事訴訟法第273 條之1 第1 項、第299 條第1
項前段，洗錢防制法第14條第1 項，刑法第11條前段、第28條、
第339 條之4 第1 項第2款、第55條、第38條之1第1項前段、第3
項，刑法施行法第1 條之1 第1 項，判決如主文。
本案經檢察官蔡雯娟提起公訴，檢察官羅秀蓮到庭執行職務。
中　　華　　民　　國　　111 　年　　2　　月　　 25 　日
                  刑事第三庭  法  官  簡志宇
以上正本證明與原本無異。
如不服本判決，應於收受送達後20日內向本院提出上訴書狀，其
未敘述上訴之理由者並得於提起上訴後20日內向本院補提理由書
（均須按他造當事人之人數附繕本）「切勿逕送上級法院」。
告訴人或被害人如不服判決，應備理由具狀向檢察官請求上訴，
上訴期間之計算，以檢察官收受判決正本之日起算。　　　　
                              書記官  林勝彥
中　　華　　民　　國　　111 　年　　2 　　月　　25　　日
附錄論罪科刑法條
◎中華民國刑法第339 條之4 第1 項第2 款
犯第339 條詐欺罪而有下列情形之一者，處1 年以上7 年以下有
期徒刑，得併科1 百萬元以下罰金：
一、冒用政府機關或公務員名義犯之。
二、三人以上共同犯之。
三、以廣播電視、電子通訊、網際網路或其他媒體等傳播工具，
    對公眾散布而犯之。
前項之未遂犯罰之。
◎洗錢防制法第14條第1 項
有第二條各款所列洗錢行為者，處7 年以下有期徒刑，併科新臺
幣5 百萬元以下罰金。
前項之未遂犯罰之。
前二項情形，不得科以超過其特定犯罪所定最重本刑之刑。